臺灣高等法院臺南分院民事判決　　95年度上易字第181號
上　訴　人　乙○○
上　訴　人　甲○○
被 上 訴人　丙○○
上列當事人間請求侵權行為損害賠償事件，上訴人對於民國95年
8月10日臺灣雲林地方法院95年度訴字第236號第一審判決提起上
訴，本院於95年12月28日言詞辯論終結，判決如下：
    主  文
原判決關於命上訴人乙○○給付超過新台幣壹拾玖萬柒仟柒佰肆
拾肆元及命上訴人甲○○給付部分，與該部分假執行之宣告，暨
訴訟費用之裁判（確定部分除外）均廢棄。
上開廢棄部分，被上訴人在第一審之訴駁回。
其餘上訴駁回。
第一、二審訴訟費用除確定部分外，由上訴人乙○○負擔三分之
二，餘由被上訴人負擔。
    事  實
甲、上訴人方面：
 一、上訴人乙○○部分：
   (一)、聲明：求為判決：(一)原判決關於上訴人敗訴部分廢棄(二)
     　上開廢棄部分，被上訴人在第一審之訴駁回。
   (二)、陳述：原判決所判之金額過高。
 二、上訴人甲○○部分：上訴人甲○○未於言詞辯論期日到場
     ，據其於準備期日為下列之聲明與陳述：
   (一)、聲明：求為判決：(一)原判決關於上訴人敗訴部分廢棄(二)
     　上開廢棄部分，被上訴人在第一審之訴駁回。
   (二)陳述：
   1.本件就上訴人甲○○部份，其爭點端在上訴人甲○○是否
     有毆打被上訴人？被上訴人之傷是否為上訴人甲○○毆打
     所致？上訴人甲○○堅決否認於民國（下同）94年8月2日
     12時30分許在雲林縣古坑鄉草嶺村訴外人蘇文宴所開設之
     雜貨店門口參與毆打被上訴人，案發當時，只有上訴人乙
     ○○與被上訴人發生糾紛，打架時上訴人甲○○是在車上
     ，並未下車，僅於該2人打架完後，尚在拉扯時，上訴人甲
     ○○始下車欲勸和，上訴人甲○○在原審法院95年度簡上
     字第91號傷害案件上訴行準備程序時，所稱：是不小心有
     揮到有可能云云，係該2人打架完後，尚在拉扯，上訴人下
     車欲拉開勸和之際，並非承認參與毆打被上訴人原判決憑
     此認上訴人有毆打被上訴人難令甘服。
   2.上訴人甲○○之父即乙○○坦承持糞叉毆打被上訴人，以
     糞叉之結構核以被上訴人受有頭皮裂傷，左下肢多處擦傷
     ，右大腿擦傷、左右手掌、右大腿、左小腿裂傷，右腿脛
     骨、胇骨骨折、胸部挫傷之傷勢，顯然是糞叉毆打始能造
     成，被上訴人自始未主張上訴人有持何兇器或硬物，則如
     上訴人徒手打伊，絕不可能造成上述之傷害，且不論是乙
     ○○年54歲，被上訴人年49歲，相差5歲均年齡相近之壯年
     人，亦不能徒憑年齡判斷乙○○1人不能單獨毆打被上訴人
     成上揭之傷害，是被上訴人應就上訴人毆打伊之事實負舉
     證之責。
   3.上訴人甲○○既未加毆打被上訴人，其所受傷害非上訴人
     甲○○加毆所致，應不負共同侵權行為之責，原審不察，
     為上訴人甲○○敗訴之判決，上訴人甲○○不服。
   4.損害賠償在填補損害，被上訴人未舉證證明其確受有看護
     之損害，原審以不論是否被上訴人確受有看護費之支出，
     均認被上訴人受有損害而判命給付12日每日新台幣（下同
     ）2,000元計24,000元之看護費，亦難令甘服。
   5.茶園係種植茶樹，除草是幾個月才除1次並不需要每日除草
     ，且噴灑農藥係隔幾個月才噴灑1次，不是每日為之，此為
     大眾周知之事實，原審未確實查明為何每日除草，噴農藥
     以及如何證明被上訴人需3個月不能工作，即率認被上訴人
     有3個月不能工作，每日均要僱人除草噴農藥，不能工作之
     損失192,000元，上訴人難予甘服，且每日工資高達2,133
     元亦超高，上訴人亦難甘服。
   6.精神慰撫金核給標準應斟酌兩造之教育程度、身分、社會
     地位、經濟能力，上訴人教育程度不高、社會、身分地位
     低微，又無恆產，原審判准精神慰撫金5萬元，殊屬偏高。
乙、被上訴人方面：
 一、聲明：求為判決上訴駁回。
 二、陳述：除與原判決記載相同者予以引用外，補稱：被上訴
     人務農為生，損失無法彌補，當天所受傷害不可說不大。
     當時約6個月無法工作，都要僱人幫忙。
 三、證據：援用原審提出之證據。
    理 由
一、上訴人甲○○經合法通知未於言詞辯論期日到場，核無民事
    訴訟法第386條所列各款情形，依被上訴人之聲請由其一造
    辯論而為判決。
二、被上訴人主張：上訴人乙○○、甲○○父子，於94年8月2日
    中午12時30分許，在雲林縣古坑鄉草嶺村訴外人蘇文宴所開
    設之雜貨店門口，無故分持糞叉與斧頭毆打伊之身體，致伊
    受有右顳部頭皮裂傷、左下肢多處擦傷、右大腿擦傷、左右
    手掌、右大腿、左小腿裂傷、右腿脛、腓骨骨折、胸部挫傷
    等傷害。上訴人乙○○、甲○○因上開傷害案件，並經臺灣
    雲林地方法院以95年度六簡字第128號刑事簡易判決，各判
    處被告有期徒刑6月，並得易科罰金。伊所受傷害，係因上
    訴人之共同侵權行為所致，伊因此支出醫療費用20,744元、
    看護費用27,600元、另行僱用他人照顧自家茶園40萬元、並
    可請求精神慰撫金20萬元，上訴人自應連帶負損害賠償責任
    等情，依侵權行為之法律關係，求為命上訴人連帶給付648,
    344元，及加付法定遲延利息之判決（原審判命上訴人連帶
    給付286,744元及利息，而駁回被上訴人其餘請求，被上訴
    人對其敗訴部分未聲明不服，已告確定）。
三、上訴人乙○○則以：伊雖有於前揭時地與被上訴人互毆，然
    係因被上訴人任意停車阻礙伊等車輛通行，經伊等要求離開
    ，被上訴人態度不佳之故，被上訴人請求金額過高，實無法
    負擔。上訴人甲○○則以：伊並未毆打被上訴人，不須負賠
    償責任各等語，資為抗辯。
四、查被上訴人於84年8月2日中午12時30分許，在雲林縣古坑鄉
    草嶺村訴外人蘇文宴所開設之雜貨店門口，遭上訴人乙○○
    毆打致受有右顳部頭皮裂傷、左下肢多處擦傷、右大腿擦傷
    、左右手掌、右大腿、左小腿裂傷、右腿脛骨、腓骨骨折、
    胸部挫傷等傷害，送醫後須縫合12針並住院12日治療之事實
    ，業據被上訴人提出診斷證明書1紙為證，並為上訴人乙○
    ○所不否認，堪信真實。
五、按因故意或過失不法侵害他人之權利者，負損害賠償責任；
    不法侵害他人之身體或健康者，對於被害人因此喪失或減少
    勞動能力或增加生活上之需要時，應負損害賠償責任；不法
    侵害他人之身體、健康、名譽、自由、信用、隱私、貞操，
    或不法侵害其他人格法益而情節重大者，被害人雖非財產上
    之損害，亦得請求賠償相當之金額。民法第184條第1項前段
    、第193條第1項及第195條第1項前段分別定有明文。本件上
    訴人乙○○不法侵害被上訴人之身體，致被上訴人受有前述
    右脛骨、腓骨骨折等傷害，對於被上訴人因而所受之損害，
    自應負賠償責任，茲就被上訴人請求之賠償金額，逐項審酌
    如下：
    (一)被上訴人主張其支出醫藥費用20,744元，業據其提出竹山
      秀傳醫院之收據6張為證，並為上訴人乙○○所不爭執，
      自應准許。
    (二)被上訴人主張其遭上訴人乙○○毆打後，即於94年8月2日
      急診入院治療手術縫合，於94年8月13日始出院，共計住
      院12日，以一日看護費用2,300元，共需支出看護費用27,
      600元等語。經查，被上訴人受有右側脛骨骨折等傷害，
      進行手術及住院期間，確實有無法維持日常生活，而需他
      人看護照料之必要等情，業經竹山秀傳醫院以95年6月14
      日95竹秀管字第950248號函覆無訛。惟被上訴人自陳其係
      白天請看護照顧，但並未提出收據證明其實際支出之每日
      看護費用為若干，且依被上訴人所受傷勢觀之，應僅須白
      天僱請看護即可，爰依一般醫院看護費用每日1,000元計
      算（此有財團法人嘉義基督教醫院看護收費明細表附卷足
      憑），合計被上訴人住院期間12日之看護費用應為12,000
      元，是被上訴人主張其受有看護費用12,000元之損害，亦
      屬有據，逾此部分之數額，則難准許。
    (三)被上訴人主張其因經營茶園為業，休養期間無法親自至茶
      園為除草、噴農藥等工作，僱請第三人丁○○代為工作，
      前後共計三個月，共計支付丁○○192,000元之酬勞，業
      據提出南投縣竹山鎮○○段280、278之1地號土地登記簿
      謄本，並經證人丁○○到院證述屬實。被上訴人因傷無法
      工作而有僱用他人之必要，其因此所支出之酬勞，自可向
      上訴人乙○○請求賠償。惟據證人丁○○證稱：渠另外又
      請工人幫忙扛肥料、拉管線，所以向被上訴人請領的工資
      192,000元，部分發給其他工人，自己保留約115,000元等
      語。則上訴人乙○○應賠償被上訴人之損害應為證人丁○
      ○自己所獲得之酬勞115,000元，其餘之金額與被上訴人
      之受傷並無相當因果關係（亦即被上訴人如未受傷而自行
      在茶園為除草、噴農藥等工作，亦須僱請工人幫忙扛肥料
      、拉管線，而支出該項工資），不應向上訴人乙○○請求
      賠償。
    (四)按以人格權遭受侵害，受有精神上之痛苦，而請求慰藉金
      之賠償，其核給之標準，應斟酌雙方之身分、資力與加害
      程度及其他各種情形核定相當之數額。被上訴人因上訴人
      乙○○之故意侵權行為致身體受有右顳部頭皮裂傷、左下
      肢多處擦傷、右大腿擦傷、左右手掌、右大腿、左小腿裂
      傷、右腿脛骨、腓骨骨折、胸部挫傷等傷害，尚住院治療
      12日，其精神當受有相當痛苦。經查，被上訴人為國小畢
      業，從事農耕，名下有3筆土地，而上訴人乙○○為國小
      畢業，名下有2筆土地，此經本院查明屬實。爰認被上訴
      人請求之慰撫金以5萬元為適當。逾此部分之請求，不應
      准許。
六、從而，被上訴人依侵權行為法律規定，訴請上訴人乙○○給
    付197,744元（20,744+12,000+115,000+50,000）及自附帶
    民事訴訟起訴狀繕本送達翌日即95年5月31日起至清償日止
    按週年利率百分之5計算之法定遲延利息，洵屬正當，應予
    准許。逾此部分所為之請求，為無理由，應予駁回。
七、至被上訴人主張上訴人甲○○亦於上述時地毆打伊成傷，應
    負共同侵權行為部分，無非以上訴人甲○○所涉傷害罪，刑
    事部分經臺灣雲林地方法院以95年度六簡字第128號刑事簡
    易判決，判處有期徒刑6月，並得易科罰金云云為依據。然
    上訴人甲○○否認有於上述時地毆打被上訴人成傷之事實。
    且在刑事案件中，(一)上訴人甲○○自警訊、偵查、原審及本
    院審理中均否認毆打被上訴人，而上訴人乙○○於警訊供稱
    ：「我有拿糞叉打傷他，但我兒子沒有打傷他」 (詳警卷第
    8頁)，於原審審理時結證證述「他喝到醉茫茫，把車子停在
    路口，我無法過去，我兒子要幫他開，他不讓我兒子開，他
    將椅子放倒，不願起來，等很久才開走，後來就和他吵架，
    我車上有糞叉，有打到他，我兒子說他喝醉了，不要和他吵
    ，我們就開車走了」等語 (詳原審簡上字第91號卷第50頁至
    第53頁)，可知當天毆打事件係發生在乙○○與被上訴人間
    ，上訴人甲○○當時並未出手毆打被上訴人。(二))據被上訴
    人於偵查中供稱：「甲○○先拿斧頭打我的頭部，後來乙○
    ○用糞叉打我的手、腳，我倒地後，他們還繼續打，因為我
    將車子停在路邊，擋到他們的路，我只是說1句路又不是你
    們的，就被他們毆打」、「我被打是經蘇文宴過來制止才停
    止的」 (詳偵字第488號卷第9頁)，於原審亦證稱：「我那
    時停車在路邊睡覺，他們在路邊叫我，我不知道是何人，我
    後來有把車移開，之後我不知道和被告2人如何吵起來，我
    在那裡打電話，他兒子就拿斧頭從頭打我，他父親拿糞叉插
    我，他兒子打我頭部，腳也有打到，腳是他兒子打的」、「
    後來是蘇文宴的兒子出來求才結束的」 (詳原審簡上字第91
    號卷第55頁至第58頁)，由被上訴人上開證述內容，有下列
    矛盾與重大瑕疵：被上訴人於偵查中供稱其被毆打，是經
    蘇文宴過來制止才停止的，惟在原審審理時卻供稱：是蘇文
    宴的兒子出來求才結束的，前後供述已不相符，參以蘇文宴
    於警訊時證稱：「當時我正在臥室睡覺，我與家人都無親眼
    看見爭吵現場，只在事後才看到丙○○受傷，其他細節是由
    被上訴人告訴我兒子的」之情節亦不符，故被上訴人之指訴
    既有上述重大瑕疵，自不足採為不利上訴人甲○○之證明。
    被上訴人指稱：上訴人甲○○係持長約38公分之斧頭毆打
    伊頭部，然觀諸被上訴人所受傷害，頭部部分係受有右顳部
    頭皮裂傷3×0.5×0.5公分之傷害，亦即該傷口之深度僅為
    0.5 公分，惟斧頭前端刀刃部分係鐵製材質，有一定厚度，
    把手係木柄，通常係用以砍物品，有別於水果刀等較薄刀刃
    係用以切物品，此乃眾所周知，則若告訴人果係遭被告甲○
    ○持斧頭以斧頭刀刃部位砍頭部，則以當時雙方氣氛緊張，
    上訴人甲○○於出手時，必不可能準確拿捏力道，被上訴人
    頭部傷口應非僅止於此，況被上訴人指訴之上開斧頭並未扣
    案，則本件衝突中，被告甲○○是否有持用斧頭毆打被上訴
    人，亦有可疑。又因糞叉前端有數尖銳鐵齒，以之攻擊人，
    並非完全不能造成被上訴人如犯罪事實欄所載傷勢，是被上
    訴人上開頭部傷勢，亦有可能係糞叉所造成，尚難遽認係上
    訴人甲○○以斧頭毆打所致。(三)上訴人甲○○或乙○○與被
    上訴人並不相識，僅約略知悉係在附近工作之人，雙方並無
    仇恨，上訴人乙○○自不可能無端毆打被上訴人，參以被上
    訴人當時所駕駛車輛確係停放於路口，因過路問題，雙方始
    發生衝突等情，為被上訴人及上訴人甲○○、乙○○所是認
    ，是本件衝突確係因被上訴人所駕駛之車輛擋住上訴人甲○
    ○及乙○○之去路而起。再觀之上訴人2人及被上訴人之身
    型，被上訴人身材高大，上訴人乙○○瘦小，上訴人甲○○
    則與被上訴人身高相當，但體型較瘦，若上訴人甲○○亦出
    手毆打被上訴人，被上訴人必然強力抵抗，上訴人自不可能
    全然無傷，足見被上訴人供述尚非全可採取。而上訴人甲○
    ○上開被訴傷害罪復經臺灣雲林地方法院95年度簡上字第91
    號改判無罪，檢察官不服上訴亦經本院95年度上易字第596
    號判決駁回確定，業據本院調閱上揭刑事卷查明屬實。足見
    被上訴人此部分之主張尚難信為真實，其請求上訴人甲○○
    負共同侵權行為責任，連帶賠償損害，即非正當，不應准許
    。
八、綜上所述，被上訴人本於侵權行為之法律關係，請求上訴人
    乙○○給付197,744元及自95年5月31日起至清償日止按週年
    利率5%計算之利息，為有理由，應予准許。逾此所為請求及
    對上訴人甲○○之請求，為無理由，應予駁回。原審就上訴
    人甲○○部分及上訴人乙○○超過上開應准許部分，為上訴
    人敗訴之判決，並為假執行之宣告，自有未洽。上訴意旨就
    此部分指摘原判決不當，求予廢棄改判，為有理由。至於上
    開應准許部分，原審判命上訴人乙○○給付，並為假執行之
    宣告，核無違誤，上訴意旨，就此部分，仍執陳詞，指摘原
    判決不當，求予廢棄，為無理由，應駁回其上訴。
九、據上論結，本件上訴人甲○○上訴為有理由，上訴人乙○○
    上訴為一部有理由，一部無理由，依民事訴訟法第385條第
    1項前段、第450條、第449條第1項、第78條、第79條，判決
    如主文。
中　　華　　民　　國　　96　　年　　1　　月　　11　　日
                  民事第四庭    審判長法　官　林大洋
                                      法　官　林金村
                                      法　官　王惠一
上為正本係照原本作成。
不得上訴。
中　　華　　民　　國　　96　　年　　1　　月　　11　　日
                                      書記官  徐瑞清
